臺灣屏東地方法院民事判決　九十年度訴字第八○一號
　　原　　　告　庚○○
　　被　　　告　戊○○即林罔市.
　　　　　　　　丙○○
　　　　　　　　丁○○
　　訴訟代理人　乙○○
　　被　　　告　甲○○○
　　被　　　告　壬○○○
右當事人間請求分割共有物等事件，本院判決如左：
    主      文
被告戊○○、丙○○、丁○○、乙○○、甲○○○、己○、壬○○○，應就其被繼承
人林壁所有坐落屏東縣屏東市○○段一○七二之二地號土地、面積為二百八十八平方
公尺、應有部分二分之一，辦理繼承登記。
兩造共有之坐落屏東縣屏東市○○段一○七二－二地號、面積二百八十八平方公尺土
地依下列方法分割：如附圖二所示Ｂ部分面積二百零四平方公尺分歸原告取得；Ａ部
分面積八十四平方公尺分歸被告戊○○、丙○○、丁○○、乙○○、甲○○○、己○
、壬○○○保持公同共有。
原告應給付被告新台幣肆拾捌萬柒仟貳佰元。
訴訟費用由被告戊○○、丙○○、乙○○、甲○○○、己○、壬○○○、丁○○連帶
負擔二分之一，餘由原告負擔。
    事      實
甲、原告方面：
一、聲明：如主文第一、二項所示。
二、陳述：
（一）坐落屏東縣歸來段一○七二－二地號土地，面積二百八十八平方公尺（下稱系
      爭土地）為原告與訴外人林壁所共有，二人應有部分各二分之一。而共有人林
      壁已於民國（下同）八十一年十月二十六日死亡，其繼承人即被告戊○○、丙○○、丁○○、乙○○、甲○○○、己○、壬○○○等人並未辦理繼承登記。
      原告已於七十九年五月二十四日在系爭土地上建造建築物，曾向被告等人情商
      辦理繼承登記以便分割，但被告等人均置之不理，為此，提起本件訴訟。
（二）系爭土地原為林閃與林壁所共有，二人應有部分各為二分之一，林閃往生後，
      林壁將原三合院之建物改建為二層樓鋼筋水泥造房屋，而林閃的應有部分由林
      瑞（林壁之次子，幼時即過繼給林閃做為養子）繼承，而林壁往生後，地上建
      物之所有權全部在林瑞名下，土地則為林瑞與林壁各持有二分之一，後來因原
      告過繼給林瑞當養子，所以林瑞才將所有權移轉給原告，但林壁之繼承人即被
      告等人則認為原告侵占被告等人之財產。
（三）系爭土地上之地上建物為原告所有，原告希望分割時，能保留該建物所在之土
      地，而原告生母即被告林秀花係林壁的次女，她對林壁財產亦有繼承權，她曾
      說若分割結果導致沒有通路，她會將所分得之應有部分讓與原告，不致因為採
      前後分割之方法，導致無路可通行。
（四）若採以不拆掉地上建物之分割方法，導致原告所分得部分超過應有部分，原告
      願以公告土地現值補償被告等人。
三、證據：提出戶籍謄本、地籍圖謄本、建築改良物所有權狀、建物平面圖、土地所
    有權狀、土地登記謄本、建物登記謄本及本院民事裁定各一份暨照片十幀為證。
乙、被告方面：
I、被告戊○○、丙○○、丁○○、乙○○部分：此四人於最後言詞辯論期日均未到
    場，據以前到庭陳述陳稱：
一、聲明：原告之訴駁回；訴訟費用由原告負擔。
二、陳述：
    系爭土地分割可以，但不同意原告所提之分割方案。希望採左右對分成二筆亦即
    附圖一所示第二方案的方法，讓被告等人能取得應有部分二分之一，繼續保持共
    有。如原告於系爭土地上有建物應該拆除，不同意原告以金錢方式補償。
II、被告甲○○○、己○部分：此二人於最後言詞辯論期日未到場，據以前到庭陳述
    陳稱：
一、聲明：原告之訴駁回；訴訟費用由原告負擔。
二、陳述：
    系爭土地原為弟弟林瑞所有，為何會變成原告所有，因此反對分割。
III、被告壬○○○部分：其於最後言詞辯論期日未到場，據以前到庭陳述陳稱：
一、聲明：同意分割。
二、陳述：
    同意分割，沒有意見。針對被告壬○○○所擁有林壁繼承權部分，被告壬○○○
    願意將可得繼承之部分，以贈與或買賣之方式交付原告，使原告在系爭土地上之
    建物有得以有供通行使用之道路。
丙、本院依職權履勘現場，並囑託屏東縣屏東潮州地政事務所測量人員製作複丈成果
    圖。
    理      由
壹、程序方面：
一、按訴狀送達後，原告不得將原訴變更或追加他訴，然該訴訟標的對於數人必須合
    一確定者，追加其原非當事人之人為當事人者，不在此限，民事訴訟法第二百五
    十五條第一項第五款分別定有明文。又分割共有物之訴，其訴訟標的對於共有人
    全體必須合一確定，是以必須由同意分割且欲起訴之共有人全體一同起訴，並以
    反對分割或不同意起訴分割之其他共有人全體為共同被告，其當事人始為適格。
    又按共有物之分割，屬處分行為，共有土地之共有人中有死亡時，其繼承人未於
    辦理繼承登記前，固不得請求分割共有物，惟他共有人請求分割共有物時，為求
    訴訟之經濟起見，可准原告以一訴請求該死亡共有人之繼承人辦理繼承登記，並
    該繼承人於辦理繼承登記後，與原告及其餘共有人分割共有物。最高法院七十八
    年度台上字第四一四號著有判決可資參照。經查：系爭土地之原共有人林壁於八
    十一年十月二十六日死亡，其繼承人為被告戊○○、丙○○、辛○、丁○○、乙○○、甲○○○、己○、壬○○○等人，原告起訴前漏列被告辛○、丁○○為其
    繼承人，原告嗣後追加辛○、丁○○為被告，並請求被告戊○○、丙○○、辛○
    、丁○○、乙○○、甲○○○、己○、壬○○○，應就其被繼承人林壁所有坐落
    屏東市○○段一○七二之二地號土地、面積為二百八十八平方公尺、應有部分二
    分之一，辦理繼承登記，然被告辛○又於本件訴訟進行中死亡，原告又將上開追
    加聲明變更為被告戊○○、丙○○、丁○○、乙○○、甲○○○、己○、壬○○○，應就其被繼承人林壁所有坐落屏東市○○段一○七二之二地號土地、面積為
    二百八十八平方公尺、應有部分二分之一，辦理繼承登記，依照上開說明，於法
    有據，應予准許。
二、次按「當事人死亡者，訴訟程序在有繼承人、遺產管理人或其他依法令應續行訴
    訟之人承受其訴訟以前當然停止。」、「當事人不聲明承受訴訟時，法院亦得依
    職權，以裁定命其續行訴訟。」民事訴訟法第一百六十八條、第一百七十八條分
    別定有明文。查被告辛○已於九十年四月九日死亡，雖訴訟程序因辛○生前有委
    任被告乙○○為訴訟代理人並不當然停止，然兩造迄今尚未為承受訴訟之聲明，
    本院遂於九十一年六月二十八日裁定命被告戊○○（即林罔市）、己○、壬○○○、甲○○○、丙○○、丁○○（即葉丁○○）、乙○○為辛○之承受訴訟人，
    續行訴訟。
三、本件被告均未於最後言詞辯論期日到場，核無民事訴訟法第三百八十六條各款所
    列情形，爰依原告聲請，准由其一造辯論而為判決。
貳、實體方面；
一、兩造爭執要旨：
（一）原告起訴主張系爭土地為原告與被告等人之被繼承人林壁所共有，無不能分割
      之情形，共有人間又無不得分割之約定，因兩造無法達成協議分割，爰訴請被
      告等人就林壁所遺之應有部分辦理繼承登記後按應有部分之比例判決分割，系
      爭土地上目前有原告所有之建物一棟，希望能保留該建物之完整性，依附圖二
      所示方法分割，如有取得之土地面積互有增減時，願意按公告現值之價格互為
      補償等語。
（二）被告戊○○、丙○○、丁○○、乙○○則以同意系爭土地之分割，但不同意原
      告所提之分割方案，希望如附圖一所示第二方案的方法，讓被告等人能取得應
      有部分二分之一，繼續保持共有等語置辯；被告甲○○○、己○則稱不同意分
      割；被告壬○○○則稱同意分割，願意將其自林壁處繼承得來之土地交付原告
      使用等語。
二、得心證之理由：
（一）原告起訴主張系爭土地為其與被告之被繼承人林壁共有，應有部分各二分之一
      ，系爭土地並無因使用目的不能分割之情形，共有人間對該土地亦無訂立不分
      割之特約，但就分割方法未能達成協議之事實，業據其提出土地登記謄本一份
      為證，且為被告所不爭執，足信為真實。從而，原告訴請以判決分割系爭土地
      ，即無不合，自應予准許。
（二）查系爭土地呈長方形狀，其上有如附圖一第一方案中所示之乙建物，該建物為
      原告所有等事實，業據本院至現場勘驗明確，並囑託屏東縣屏東地政事務所派
      員實施測量，製有勘驗筆錄及土地複丈成果圖各一份在卷足稽。原告希望如附
      圖二所示之分割方案進行分割（見本院九十一年五月二日之言詞辯論筆錄）、
      被告戊○○、丙○○、丁○○、乙○○等人則陳稱希望依附圖一所示第二方案
      的方法進行分割（見本院九十一年六月二十一日之勘驗筆錄）、被告壬○○○
      則稱同意分割，願意將其自林壁處繼承得來之土地交付原告使用（見其於九十
      一年五月十日所提出之書狀），而系爭土地上如附圖一第一方案中所示之乙建
      物為二層樓磚造房屋，如採被告戊○○、丙○○、丁○○、乙○○等人所稱之
      分割方案，將導致乙建物整體結構受到影響，亦經本院勘驗現場查證屬實（見
      本院九十一年六月二十一日之勘驗筆錄），有勘驗筆錄、複丈成果圖及照片多
      幀在卷可稽。本院審酌上開各情，定分割方法如附圖二所示，兩造各取得之土
      地位置及面積，均判決如主文第二項所示。
（三）依前述分割方法，兩造所取得之面積，較之其應有部分比例之面積，互有增減
      ，就此原告雖陳明願依公告土地現值之價格相互補償，然本院審酌原告及被告
      乙○○均陳明系爭土地步行到復興國小需二十分鐘、到和生市場需十五分鐘、
      鄰近屏東工業區、附近僅有林柳車站但班次不多（均見本院九十一年五月二日
      之言詞辯論筆錄）、鄰近四線道之和生路約三十公尺（見本院九十一年六月二
      十一日之勘驗筆錄），認為每平方公尺應以新台幣八千一百二十元（5800x1.4
      =8120）之價格按各人增減面積之比例計算，其等應互為補償之金額如主文第
      三項所示（60x8120=487200）。
參、據上論結，本件原告之訴為有理由，依民事訴訟法第三百八十五條第一項前段、
    第七十八條、第八十一條、第八十五條第二項，判決如主文。
中　　　華　　　民　　　國　　九十一　　年　　　八　　　月　　 十六 　　日
                                    臺灣屏東地方法院民事第二庭
~B法　　　官　陳淑勤
右為正本係照原本作成。
如不服本判決，應於收受送達後二十日內向本院提出上訴書狀。
~B法院書記官　劉淑蓉
中　　　華　　　民　　　國　　九十一　　年　　　八　　　月　　 二十一　 日
